臺灣花蓮地方法院刑事判決                          八十八年度訴緝字第二七號
    公  訴  人  臺灣花蓮地方法院檢察署檢察官
    被      告  丙○○
右列被告因行使偽造文書等案件，經檢察官提起公訴（八十五年度偵字第一二六六號
），本院判決如左：
    主  文
丙○○無罪。
    理  由
一、公訴意旨略以：被告丙○○於民國八十一年間承包設於花蓮市○○○街三號奇易
    機械工程行負責人甲○○（所涉罪嫌業經臺灣花蓮地方法院檢察署檢察官以八十
    四年度偵字第四○一一號處分不起訴）承作之亞洲水泥公司工程，於八十一年底
    八十二年初間，為領取工程款，明知丁○○於八十一年間僅領取新台幣（下同）
    一萬二千六百元之工資，竟於其業務上所製作之工資付款清單上，浮報丁○○共
    領取工資十五萬元，並偽刻丁○○印章，蓋印於前開工資表上，持交不知情之奇
    易機械工程行據以製作丁○○八十一年各類所得扣繳暨免扣繳憑單，並申報八十
    一年度營利事業所得稅，而以不正當之方法幫助納稅義務人奇易機械工程行逃漏
    稅捐，致生損害於丁○○及稅捐機關對稅捐稽徵之正確性。認被告涉犯刑法第二
    百十六條、第二百十條、稅捐稽徵法第四十三條之罪嫌云云。
二、按犯罪事實應依證據認定之，無證據不得推定其犯罪事實；又不能證明被告犯罪
    者，應諭知被告無罪之判決，刑事訴訟法第一百五十四條、第三百零一條第一項
    分別定有明文。又事實之認定，應憑證據，如未能發現相當證據，或證據不足以
    證明，自不能以推測或擬制之方法，為裁判基礎（最高法院四十年台上字第八六
    號判例參照）。再者，認定不利於被告之事實，須依積極證據，苟積極證據不足
    為不利於被告事實認定時，即應為有利於被告之認定，更不必有何有利之證據（
    最高法院三十年上字第八一六號判例）；而所謂「積極證據足以為不利被告事實
    之認定」係指據為訴訟上證明之全盤證據資料，在客觀上已達於通常一般之人均
    不致於有所懷疑，而得確信被告確曾犯罪之程度，若未達到此一程度，而有合理
    懷疑之存在時，即無從為有罪之認定（最高法院七十六年台上字第四九八六號判
    例）。
三、訊據被告丙○○堅決否認上開犯行，辯稱：伊有承包奇易機械行之工程，但無浮
    報丁○○之工資，丁○○僅工作二十幾天，薪資約僅一萬六、七千元。工資表並
    非伊製作，當時係以十行紙寫八個工人給甲○○，丁○○之印章係他口頭委託伊
    刻的，伊所有的工程款係四十五萬元，懷疑係甲○○浮報，伊絕無偽造文書或幫
    助逃漏稅捐等語。本件公訴人認被告涉犯上開罪嫌，於偵查中傳喚被告未到庭，
    僅以丁○○之指訴，證人甲○○之證述，及證人甲○○提出之八十一年工資付款
    清單影本等為論據，惟查：
（一）被告自始均未否認丁○○於八十一年間，在奇易機械行承作之亞洲水泥公司工
      程中擔任工人並領有薪水，並稱丁○○薪水約一萬六、七千元等語，而證人張
      文通、乙○○於本院調查中所為證詞，亦僅能證明丁○○之上開工作及領薪情
      形，故此部分之事實應可確定；然上開證人所言均未能證明被告有偽造文書及
      浮報薪資等情事。
（二）證人甲○○於偵查中證稱：工資表是伊公司小姐寫的，伊拿給丙○○蓋章等語
      （見八十四年度他字第二二七號第二十一頁），其於本院調查中證稱：工資表
      之字由承運會計事務所寫，資料係丙○○所給，陳某寫好姓名及領取之金額，
      因丙○○給的是總金額，伊再按月分配，工資表上之被告簽名應不是他簽的，
      當初被告給伊一張十行紙，伊弄丟了（見八十五年度訴字第二八九號第一○九
      頁）。工資表下面的簽名是被告簽在另一張紙上，伊抄壞了，自己再描了四張
      。丁○○之工資係被告給伊總金額，伊再自行分配在每個月份，印章係被告交
      給伊等語（見八十五年度訴字第二八九號第一三九頁）。是以本件工資表，並
      非由被告製作，係證人甲○○交他人製作，應足堪認定。
（三）本件爭點在於工資表所憑之內容，是否完全依照被告所提供之十行紙而逐一記
      載？或係證人甲○○擅自命他人將被告所領取之四十多萬元之工程款，分派成
      工人每月之工資？故被告提交予證人甲○○之十行紙，攸關其記載之內容為何
      ，始能認定被告有無浮報丁○○工資之情事，惟該十行紙業已滅失，已難查證
      。又證人甲○○所證稱：伊完全依照十行紙上被告所報之丁○○工資總額，將
      其工資分派為一至八月等語，業經被告堅決否認，且雙方各執一詞，因證人甲○○與被告間有利害關係（若查非被告所浮報，是否為證人甲○○所浮報？則
      有疑竇），若單憑證人甲○○所言作為被告論罪之基礎，即驟認被告浮報薪資
      ，似嫌速斷。次參諸證人丁○○於偵查中證稱：伊尚有跟被告做過春昇工程行
      之工作，但該工程行沒有虛報，只有奇易機械行之部分虛報等語，堪認被告當
      時屬證人丁○○之工頭，且被告另承包其他工程行之工程，若被告確在十行紙
      內虛載丁○○之薪資屬實，其為領取工程款，應於承包其他家工程行時亦有浮
      報之舉，然被告同任工頭招攬丁○○於春昇工程行承作工程時，卻無任何虛報
      情事，故被告辯稱並無虛報丁○○工資等語應屬實在。又因被告與其工人間工
      作之地點或工程行常有更易，工人授權工頭代為刻印以申報薪資所得亦為常理
      ，且證人丁○○亦證稱：工資表上之印章係包工幫伊代刻的，故被告經丁○○
      同意刻製印章，亦無偽造工資表或浮報工資之情形，檢察官認被告為領取工程
      款於工資付款清單上浮報丁○○薪資，並偽刻其印章等語，似有誤會。
（四）雖證人甲○○業經檢察官以無積極證據證明其犯行，而處分不起訴，然綜觀檢
      察官之偵查作為，係在被告未到案之情形下，即片面採信證人甲○○所言，先
      將其處分不起訴，再依其所述認被告涉有罪嫌，然因被告當時未到案，故未能
      就渠二人所述之差異而查明本件浮報工人薪資究屬何人，又因時過境遷，相關
      之重要證物業已滅失，故縱甲○○經處分不起訴，然不能驟此在毫無證據之情
      形下，即認定被告犯罪。
四、綜上所述，檢察官於起訴事實中所載之工資付款清單並非被告所製作，復無積極
    證據足以證明證人甲○○係依被告所交予之十行紙而記載工資表，又查被告實無
    幫助奇易機械行逃漏稅捐之動機，本件實查無被告有行使偽造文書及幫助逃漏稅
    捐之積極證據或客觀上已達於通常一般人不致於有所懷疑之程度，依前揭說明，
    應為無罪判決之諭知，以昭慎重。
據上論斷，應依刑事訴訟法第三百零一條第一項，判決如主文。
本案經檢察官子許建榮到庭執行職務。
中      華      民      國    九十一    年      五      月      七      日
                              臺灣花蓮地方法院刑事庭
                                  法  官  鄭  培  麗
右正本證明與原本無異。
如對本判決不服，應於送達後十日內，向本院提出上訴狀。（應抄附繕本）告訴人或
被害人如對於本判決不服者，應具備理由請求檢察官上訴，其上訴期間之計算係以檢
察官收受判決正本之日期為準。
                                  法院書記官
中      華      民      國    九十一    年      五      月      八      日
